臺灣嘉義地方法院民事判決　九十一年度勞訴字第二號
　　原　　　告　甲○○
　　法定代理人　丙○○
　　複　代理人　乙○○
右當事人間請求給付職業災害補償金事件，本院判決如左：
    主      文
被告應給付原告陸拾玖萬參仟參佰貳拾壹元，及自民國九十一年一月二十六日起至清
償日止，按週年利率百分之五計算之利息。
原告其餘之訴駁回。
訴訟費用由被告負擔四分之一，餘由原告負擔。
本判決第一項於原告以新台幣貳拾參萬元為被告供擔保後，得假執行。但被告如於假
執行程序實施前，以新台幣陸拾玖萬元為原告預供擔保，得免為假執行。
原告其餘假執行之聲請駁回。
    事      實
甲、原告方面：
壹、聲明：被告應給付原告新台幣（下同）二百八十萬五千五百六十二元，及自起訴
    狀繕本送達之翌日起至清償日止，按週年利率百分之五計算之利息。並願提供擔
    保宣告假執行。
貳、陳述：
一、原告本係受僱被告擔任貨車駕駛職務，民國（下同）八十九年一月十二日前之每
    月平均工資為四萬七千七百二十九元。緣原告於八十九年一月十二日駕駛貨車至
    高雄執行職務途中，因貨車機械故障發生車禍事故，致原告受有右手肱骨開放性
    粉碎性骨折併骨癒合不良及骨髓炎等傷害，迄今仍在治療之中，無法恢復原有工
    作能力。
二、被告身為雇主，原告得依勞動基準法第五十九條第一款規定，請求被告補償二十
    萬三千零一元之醫療費用。又被告自九十年十月份起即拒絕給付工資，亦得依勞
    動基準法第五十九條第二款前段規定，請求被告給付自該月起二年醫療期間之工
    資計四十八萬一千一百元。再被告既自九十年十月份起拒絕給付工資，顯然已無
    負擔原領工資之意思，原告亦得依勞動基準法第五十九條第二款但書規定，請求
    被告一次給付原告四十個月之平均工資即一百九十萬九千一百六十元。另被告拒
    絕給付工資持續中，顯然違反契約及勞工法令，原告以起訴狀繕本送達而不經預
    告終止兩造間勞動契約，並得依勞動基準法第十四條第四項準用同法第十七條規
    定，請求被告給付資遣費二十一萬二千二百二十一元。
參、證據：提出華濟醫院醫療費用收據三十一張，看護費用收據一張，中國醫藥學院
    北港附設醫院醫療費用收據十三張，華濟醫院診斷證明書三張，高雄榮民總醫院
    診斷證明書三張，薪資袋封面六個，臺灣中小企業銀行存摺內頁十一面，勞工保
    險局書函一張等為證。
乙、被告方面：
壹、聲明：原告之訴駁回，如受不利判決願提供擔保宣告免為假執行。
貳、陳述：
一、原告係於八十九年一月十二日駕駛貨車至高雄途中，因未注意保持安全距離自後
    追撞前方車輛而受傷。被告於原告接受治療期間仍按月給付底薪及津貼，惟原告
    已無心工作，被告遂於九十年十一月十五日向其主治醫師查詢，得知原告已可恢
    復工作，隨即於當月以存證信函通知原告上班，然而，原告置之不理，被告始以
    原告無故繼續曠工三日以上，不經預告終止兩造間勞動契約，從而，原告依勞動
    基準法第十八條規定當不得請求被告給付任何資遣費。
二、又被告自原告車禍受傷未上班起，仍給付原告五十九萬二千三百四十元之薪資，
    原告主張應依受傷前所領取薪資全額補償四十八萬一千一百元並無理由。再勞動
    基準法第五十九條第二款但書關於雇主一次給付四十個月平均工資後即可免除工
    資補償責任之規定，係雇主之權利，身為勞工之原告循此請求，亦嫌無據。另原
    告已領取強制汽車責任保險金及勞工保險傷害給付，應自所請求醫療費用中扣除
    之。末被告因自己之過失致受有傷害，對於損害之發生與有過失，爰主張過失相
    抵。
參、證據：提出車輛行車事故鑑定委員會鑑定意見書一份，存證信函一份，薪資轉帳
    表一份，郵政匯票八張，大宗匯款委託申請書一張，匯款明細一覽表一張等為證
    。
    理      由
甲、本件原告起訴主張，其本係受僱被告擔任貨車駕駛職務，八十九年一月十二日前
    之每月平均工資為四萬七千七百二十九元。其於八十九年一月十二日駕駛貨車至
    高雄執行職務途中，因機械故障發生車禍事故，致受有右手肱骨開放性粉碎性骨
    折併骨癒合不良及骨髓炎等傷害，迄今仍在治療之中，無法恢復原有工作能力。
    被告身為雇主，原告得依勞動基準法第五十九條第一款規定，請求被告補償二十
    萬三千零一元之醫療費用。又被告自九十年十月份起即拒絕給付工資，原告亦得
    依勞動基準法第五十九條第二款前段規定，請求被告給付二年醫療期間之工資計
    四十八萬一千一百元。再被告既自九十年十月份起拒絕給付工資，顯然已無補償
    每月工資之意思，原告亦得依勞動基準法第五十九條第二款但書規定，請求被告
    一次給付原告四十個月之平均工資即一百九十萬九千一百六十元。另被告拒絕給
    付工資持續中，顯然違反契約及勞工法令，原告以起訴狀繕本送達而不經預告終
    止兩造間勞動契約，並得依勞動基準法第十四條第四項準用同法第十七條規定，
    請求被告給付資遣費二十一萬二千二百二十一元等語。
乙、被告則以，原告係於八十九年一月十二日駕駛貨車至高雄途中，因未注意保持安
    全距離自後追撞前方車輛而受傷。被告於原告接受治療期間仍按月給付底薪及津
    貼，惟原告無心工作，被告遂於九十年十一月十五日向其主治醫師查詢，得知原
    告已可恢復工作，即於九十年十一月間以存證信函通知原告上班，然原告置之不
    理，被告則以原告無故繼續曠工三日以上，不經預告終止兩造間勞動契約，是依
    勞動基準法第十八條規定原告當不得請求被告給付任何資遣費。又被告自原告車
    禍受傷未上班起，仍給付原告五十九萬二千三百四十元之薪資，原告主張應依受
    傷前所領取之薪資全額補償四十八萬一千一百元並無理由。再勞動基準法第五十
    九條第二款但書關於雇主一次給付四十個月平均工資後免除工資補償責任之規定
    ，係雇主之權利，身為勞工之原告循此請求，亦嫌無據。另原告已領取強制汽車
    責任保險金及勞工保險傷害給付，應自所請求醫療費用中扣除。末原告因自己過
    失致受傷害，對於損害之發生與有過失，爰主張過失相抵等，資為抗辯。
丙、經查，原告係自八十六年八月二十一日起受僱被告擔任貨車駕駛職務，八十九年
    一月十二日前之每月平均工資為四萬七千七百二十九元，其於八十九年一月十二
    日駕駛貨車載運貨物至高雄執行職務途中發生車禍事故，致受右手肱骨開放性粉
    碎性骨折併骨癒合不良及骨髓炎等傷害，前開事故發生後，原告已領取強制汽車
    責任保險金七十四萬元及勞工保險傷害給付十三萬零九百元，但未領取勞工保險
    殘障給付，被告且陸續給付原告五十九萬二千三百四十元薪資，但自九十年十月
    份後即未繼續為之等情，業據原告提出華濟醫院及高雄榮民總醫院診斷證明書各
    三份，薪資袋封面六個，勞工保險局書函一件，被告提出高雄市政府建設局車輛
    行車事故鑑定委員會鑑定意見書一份等為憑，復為兩造所是認（九十一年三月二
    十六日、同年四月十八日、同年五月十六日言詞辯論筆錄），應認實在。
丁、又原告係於九十一年一月二十五日以起訴狀繕本送達被告而終止兩造間勞動契約
    ，其理由略以被告自九十年十月份即未繼續給付薪資有違反勞動契約及法令等語
    ，有卷附起訴狀及送達回證各一份可憑，而被告確自九十年十月份即未給付原告
    薪資，即如前述，核被告未依勞動契約給付薪資之行為業已該當勞動基準法第十
    四條第五款、第六款所定：「雇主不依勞動契約給付工作報酬。．．雇主違反勞
    動契約或勞工法令，致有損害勞工權益之虞者。」不經預告終止契約之事由，因
    此，原告不經預告終止兩造間勞動契約，於法無違，兩造間勞動契約應自起訴狀
    繕本送達被告時即九十一年一月二十五日終止。被告雖稱，其於九十年十二月二
    十一日以存證信函終止兩造間勞動契約，並提出嘉義彌陀郵局九十年十二月二十
    一日存證信函一件為證，惟觀該存證信函內容，僅曰：「．．台端經長期治療，
    已可恢復勞動能力．．限台端收到函後，請於民國九十年十二月二十八日上午九
    點正，向公司報到並恢復其工作，否則依曠職論。」等語，未有支字片語涉及終
    止契約之意思表示，是被告所謂不經預告終止勞動契約之意思表示，無從證明存
    在。
戊、原告受有職業災害，以及已不經預告終止兩造勞動契約等情，均如前述，爰就原
    告各項請求是否有理由，範圍究係如何，被告抗辯屬實與否，分別予以審論之。
壹、資遣費部分：按「雇主依前條終止勞動契約者，應依左列規定發給勞工資遣費：
    一、在同一雇主之事業單位繼續工作，每滿一年發給相當於一個月平均工資之資
    遣費。二、依前款計算之剩餘月數，或工作未滿一年者，以比例計給之。未滿一
    個月者以一個月計。」為勞動基準法第十七條所明文，又前開資遣費之規定並為
    同法第十四條三項明定於勞工不經預告終止契約之情形準用之，職是，身為勞工
    之原告既依法不經預告終止勞動契約，身為雇主之被告應依上開規定發給原告資
    遣費。次查，原告係自八十六年八月二十一日起受僱於被告，原告並於九十一年
    一月二十五日不經預告終止兩造間勞動契約，原告受僱於被告之期間計有四年五
    月又五日之久。於計算資遣費時，未滿一個月部分應以一個月計，原告繼續工作
    之期間應係四年六月，而原告平均工資為四萬七千七百二十九元，則應得資遣費
    二十一萬四千七百八十元五角（計算式：四萬七千七百二十九元乘以四又二分之
    一等於二十一萬四千七百八十元角），原告僅請求其中二十一萬二千二百二十一
    元，洵屬有理。
貳、職業災害補償部分：
一、醫療費用部分：原告請求被告補償二十萬三千零一元之醫療費用，固提出華濟醫
    院醫療費用收據三十一張，看護費用收據一張，中國醫藥學院北港附設醫院醫療
    費用收據十三張等為證，惟按「勞工因遭遇職業災害而致死亡、殘廢、傷害或疾
    病時，雇主應依左列規定予以補償。但如同一事故，依勞工保險條例或其他法令
    規定，已由雇主支付費用補償者，雇主得予以抵充之。」勞動基準法第五十九條
    第一項定有明文。復按「保險人依本法規定給付之保險金，視為加害人或被保險
    人損害賠償金額之一部分。」強制汽車責任保險法第三十條前段亦有規定。而勞
    動基準法前開規定所稱醫療費用，為治療勞工所受傷害之費用，具有損害賠償性
    質，固不待言。而損害賠償以填補損害為原則，損害苟獲填補，請求權應歸於消
    滅，否則受領者即屬重複及額外得利，有失公平。第查，原告因本件車禍受有傷
    害，因而領取強制汽車責任保險金七十四萬元及勞工保險傷害給付十三萬零九百
    元，已如前述，原告因傷獲得之損害賠償顯逾其請求醫療費用之數額，該部分之
    損害已獲填補，請求權歸於消滅，當不得再向雇主即被告請求同一內容之給付。
二、醫療期間工資部分：按「勞工在醫療中不能工作時，雇主應按其原領工資數額予
    以補償。但醫療期間屆滿二年仍未能痊癒，經指定之醫院診斷，審定為喪失原有
    工作能力，且不合第三款之殘廢給付標準者，雇主得一次給付四十個月之平均工
    資後，免除此項工資補償責任。」勞動基準法第五十九條第二款定有明文。再查
    ，原告於八十九年一月十二日之平均工資為四萬七千七百二十九元，其係自八十
    六年八月二十一日起受僱於被告，原告並於九十一年一月二十五日不經預告終止
    兩造間勞動契約，事故發生後，被告已陸續給付原告五十九萬二千三百四十元薪
    資等情，業經敘明。前開五十九萬二千三百四十元之薪資中，八十九年一月份被
    告係給付原告四萬零五十元，有被告所提轉帳明細表一份可佐，原告對之亦不否
    認，準此，一月一日至一月十一日受傷前之期間，被告實際給付原告薪資一萬四
    千二百十一元（計算式：四萬零五十元除以三十一日乘以十一日等於一萬四千二
    百十一元），此部分因非傷害後之給付，應自被告給付之五十九萬二千三百四十
    元中扣除之，換言之，被告自原告受傷之日起給付薪資額應為五十七萬八千一百
    二十九元。而被告於醫療中不能工作之期間係自事故發生時之八十九年一月十二
    日算至勞動契約終止時即九十一年一月二十五日，前後計有七百四十五日，原告
    原領之每月平均工資為四萬七千七百二十九元，該七百四十五日期間之工資應為
    一百十八萬五千二百七十元（計算式：四萬七千七百二十九元除以三十日乘以七
    百四十五日等於一百十八萬五千二百七十元），再扣除被告已付之五十七萬八千
    一百二十九元部分，則被告仍應給付原告醫療期間工資計六十萬七千一百四十一
    元，原告僅請求其中四十八萬一千一百元，尚屬有據。此外，原告雖主張得依勞
    動基準法第五十九條第二款但書規定請求雇主一次給付四十個月平均工資即一百
    九十萬九千一百六十元云云，惟查，勞動基準法第五十九條第二款但書所謂「雇
    主得一次給付四十個月之平均工資後，免除此項工資補償責任。」係專屬雇主之
    權利，僅在合乎法定要件之情形，始得由雇主本人主張之，要非勞工得以主動請
    求。因此，原告此部分請求與法未合，難認有理，其復以該項請求為前提進而聲
    請鑑定傷勢復原狀況，更無調查之必要。
參、過失相抵抗辯部分：被告有謂，原告係未注意保持安全距離自後追撞前方車輛受
    傷，對於損害之發生與有過失，對於原告請求主張過失相抵云云。惟查，勞動基
    準法之補償規定，係為保障勞工、加強勞、雇關係，促進社會經濟發展之特別規
    定，應無民法第二百十七條過失相抵之適用，復為最高法院八十九年度第四次民
    事庭會議議決在案。被告主張有過失相抵法則之適用，要非可採。
己、綜上所陳，原告請求被告給付資遣費二十一萬二千二百二十一元及醫療期間工資
    四十八萬一千一百元（合計六十九萬三千三百二十一元），及自起訴狀繕本送達
    翌日即九十一年一月二十六日起至清償日止按法定利率計算之遲延利息，於法有
    據，應予准許。至逾上開範圍之請求，則無理由，應予駁回。
庚、另兩造均陳明願供擔保，聲請宣告假執行或免為假執行，關於原告勝訴部分，經
    核均無不合，爰分別酌定相當擔保金額予以准許之。至原告敗訴部分，其假執行
    之聲請，已失所附麗，併予駁回。
辛、本件事證已臻明確，兩造其餘攻擊防禦方法及舉證，無礙判決基礎，爰不一一審
    認，附此敘明。
據上論結，原告之訴為一部有理由，一部無理由，依民事訴訟法第七十九條但書、第
三百九十條第二項、第三百九十二條，判決如主文。
中　　　華　　　民　　　國　　九十一　　年　　　五　　　月　　 三十　　 日
~B臺灣嘉義地方法院民事第二庭
~B　　法　官　張道周
如對本判決上訴須於判決送達後廿日內向本院提出上訴狀。
